最高法院刑事判決　　　　　　　　　　　　　　　九十三年度台上字第六四七九號
　　上訴人　甲○○
　　　　　　　　　　（另案在台灣泰源技能訓練所執行中）
右上訴人因強盜案件，不服台灣高等法院中華民國九十三年九月三十日第二審判決（
九十三年度上訴字第二五五七號，起訴案號：台灣桃園地方法院檢察署九十二年度偵
字第六三六七號），提起上訴，本院判決如左：
    主  文
上訴駁回。
    理  由
按刑事訴訟法第三百七十七條規定，上訴於第三審法院，非以判決違背法令為理由，
不得為之。是提起第三審上訴，應以原判決違背法令為理由，係屬法定要件。如果上
訴理由狀並未依據卷內訴訟資料，具體指摘原判決不適用何種法則或如何適用不當，
或所指摘原判決違法情事，顯與法律規定得為第三審上訴理由之違法情形，不相適合
時，均應認其上訴為違背法律上之程式，予以駁回。本件上訴人甲○○上訴意旨略稱
：(一)、原審於民國九十三年九月十五日借提上訴人，並於同年月十七日將審判期日之
傳票送達於上訴人，但至同年月二十二日進行審判時，尚不足七日之就審猶豫期間，
影響上訴人防禦之準備。(二)、被害人饒瑞喜證稱：「被告手持六十公分長之鐵條攻擊
邱榮發」，然經勘驗結果，該鐵條足有八十公分長，與饒瑞喜之供述有二十公分之差
距，原審未查明此疑點。另第一審法院亦未依上訴人之聲請，採驗鐵條上之指紋。(三)
、上訴人從二樓跳下時，已造成骨折，依常情是否仍可持鐵條攻擊被害人？況該防火
巷甚為窄狹，如何持鐵條攻擊？被害人等之指訴，顯然矛盾。原判決所認定之事實，
有欠妥適。(四)、原判決認定，上訴人以徒手方式卸下窗戶上防閑之鐵條，不僅武斷，
且違背經驗法則。倘上訴人以徒手卸下窗戶上防閑之鐵條，附近之修車廠老闆，理應
有所聽聞，但該修車廠老闆並不知情。(五)、上訴人固坦承有竊盜之犯行，但無破壞窗
戶上之鐵條，亦無持鐵條攻擊被害人邱榮發。本件實乃上訴人欲從防火巷逃離時，邱
榮發為阻止上訴人逃逸，持木棍攻擊上訴人，上訴人遂持鐵條防禦，而發生爭執。(六)
、天晟醫院之診斷證明書，僅能證明邱榮發有受傷之事實，而邱榮發受傷與否，並非
上訴人犯準強盜罪之構成要件。倘上訴人係基於防禦而有涉案之行為，即非因脫免逮
捕而當場施以強暴，自與準強盜罪之構成要件不合云云。
惟查：(一)、原判決維持第一審論處上訴人毀越安全設備，於夜間侵入住宅竊盜，因脫
免逮捕，而當場施以強暴罪刑之判決，駁回上訴人在第二審之上訴。係依憑上訴人之
供述，被害人饒瑞喜、邱榮發之指述，並有現場照片、贓物領據、被害人之診斷證明
書等附卷及上訴人用以施強暴之鐵條一支扣案可稽，以為論據。並敘明：(1)上訴人意
圖為自己不法之所有，於九十一年六月二十八日晚上十時四十分許，趁被害人饒瑞喜
外出之際，從桃園縣中壢市○○路○段五九八號饒瑞喜兼供住宅使用之房屋（一樓為
「永豐客家小館」，二樓為住宅，一、二樓相通）後方，徒手卸下、毀壞窗戶上具有
防閑作用之鐵條，並逾越窗戶侵入宅內，在一樓竊得新台幣（下同）二千八百二十元
及洋菸五包，此時適饒瑞喜偕同友人邱榮發返家。饒瑞喜於開門時發現室內有人，乃
高呼「小偷」，並退出門外守候及報警。上訴人見事機敗露，乃放下贓物沿二樓窗戶
爬出，跳下防火巷欲逃逸時，與手持木棍在樓下守候之邱榮發相遇，上訴人為脫免逮
捕竟拾起一支鐵條（長約八十公分）朝邱榮發攻擊，而當場施以強暴，邱榮發雖持木
棍抵擋，但仍受有「右手背腫、挫傷」之傷害，嗣經饒瑞喜及據報趕到之警察合力制
伏等情，業據饒瑞喜、邱榮發結證在卷，並有現場照片、贓物領據、邱榮發受傷之診
斷證明書等附卷及上訴人用以施強暴之鐵條一支扣案可資證明。上訴人亦坦承：有於
前揭時地，逾越窗戶侵入宅內，竊得二千八百二十元及洋菸五包，正欲離去時為被害
人開門發覺，伊乃放下贓物沿二樓窗戶爬出，跳下防火巷本欲逃逸，惟為手持木棍在
樓下守候之邱榮發阻攔，於是拾起一支鐵條與之對抗，並以該鐵條丟擲邱榮發，嗣後
發現邱榮發手部有受傷。(2)上訴人雖否認破壞窗戶上之鐵條，並辯稱鐵條輕易即可取
下，窗戶也沒有上鎖；嗣欲逃逸時，因受到邱榮發持木棍阻攔，故拾起鐵條防禦，並
非施以強暴云云。然查：裝置於窗戶上具有防閑作用之鐵條，已被卸下、毀壞，業據
饒瑞喜結證明確，並有毀壞後之照片附卷可資證明。又上訴人欲逃逸時，因受到邱榮
發持木棍阻攔，為脫免逮捕，竟持鐵條攻擊，而當場施以強暴，邱榮發雖以木棍抵擋
，但其右手部仍受擊傷，亦迭據被害人邱榮發、目擊證人饒瑞喜結證明確，並有邱榮
發受傷之照片、診斷證明書在卷可資證明。至於上訴人之左上肢，嗣後亦發現有骨折
現象，但究係於跳下防火巷時受傷，抑或於雙方打鬥中受傷？均與犯罪之結果，無影
響。因認上訴人確有毀越安全設備，於夜間侵入住宅竊盜，因脫免逮捕，而當場施以
強暴之行為，為其所憑之證據及認定之理由。而以上訴人嗣後否認有準強盜之行為，
並辯稱未卸下、毀壞窗戶上之鐵條，嗣於脫免逮捕時，未施以強暴云云，乃飾卸之詞
，不可採信等情綦詳。(二)、原審定於九十三年九月二十二日審判之傳票，雖遲至九十
三年九月十七日始送達於上訴人，致不足七日之就審猶豫期間。惟原審於審判期日發
現上情後，已訊問上訴人對於「就審期間不足，今日審結」有何意見？上訴人答稱「
無」，有審判筆錄可查（見原審卷第五十五頁）。按原審未於七日前送達審判期日之
傳票，其訴訟程序雖有違誤，但上訴人既自願拋棄此項期間之利益，而願意進行辯論
，即無礙於上訴人防禦權之行使，參照本院五十五年臺上字第一九一五號判例意旨，
顯然於判決無影響，依刑事訴訟法第三百八十條規定仍不得據為合法之第三審上訴理
由。至於其餘之爭辯，或為枝節性之問題，或為單純事實之爭執，均非適法之第三審
上訴理由。上訴意旨徒憑己見，就原判決已說明事項或屬原審採證認事職權之適法行
使，任意指摘為違法，顯與法律規定得為第三審上訴理由之違法情形，不相適合。其
上訴違背法律上之程式，應予駁回。
據上論結，應依刑事訴訟法第三百九十五條前段，判決如主文。
中　　　華　　　民　　　國　　九十三　　年　　 十二 　　月　　　九　　　日
                              最高法院刑事第八庭
                                  審判長法官  陳　炳　煌
                                        法官  陳　世　雄
                                        法官  韓　金　秀
                                        法官  徐　文　亮
                                        法官  劉　介　民
      右正本證明與原本無異
                                              書  記  官
中　　　華　　　民　　　國　　九十三　　年　　 十二 　　月　　 十三 　　日
                                                                 ｍ
